臺灣高等法院臺南分院刑事判決　　　九十三年度上更(一)字第一九號　Ａ
　　　上　訴　人
　　　即　自訴人　甲　○　○
　　　被　　　告　乙　○　○
右上訴人因被告誣告案件，不服臺灣臺南地方法院九十一年度自字第三九五號中華民
國九十二年八月二十一日第一審判決（九十一年度自字第三九五號），提起上訴，判
決後經最高法院發回更審，本院判決如左：
      主      文
原判決撤銷。
乙○○無罪。
其他被訴誣告葉柏東、李厚德部分自訴不受理。
      理      由
一、自訴意旨略以：乙○○明知自訴人並未持有槍械且未有擄妓勒贖等犯行，竟於九
    十年十一月二日向臺南市調查站誣告自訴人持有槍械及擄妓勒贖、投資「遠東應
    召站」，以及誣告另一被害人葉柏東持有烏茲衝鋒槍強行押走大陸女子；又於九
    十一年六月二十八日誣告李厚德充當人頭丈夫，曾娶大陸女子來臺賣淫，以及自
    訴人曾委託李厚德寄放大陸女子在被告先生所經營應召站賣淫，並提出被告於九
    十年十一月二日及同年六月二十八日在臺南市調查站接受訊問時所為陳述之訊問
    筆錄為據，因認被告涉有刑法第一百六十九條第一項誣告罪嫌云云。
二、按犯罪事實，應依證據認定之，無證據不得認定其犯罪事實；又不能證明被告犯
    罪者，法院應諭知無罪之判決，刑事訴訟法第一百五十四條第二項、第三百零一
    條第一項分別定有明文。次按刑法第一百六十九條第一項之誣告罪，以使人受刑
    事或懲戒處分之意思，自進而向該管公務員誣告為要件，若因公務員之推問而為
    不利他人之陳述，縱其陳述涉於虛偽，除具有同條第二項之情形外，即與誣告罪
    之要件不符，最高法院二十五年度上字第二九二五號判例可資參照。
三、訊之被告堅決否認有誣告犯行，辯稱：伊並不是針對自訴人，而是檢舉小東（葉
    柏東）和阿賓（蔡佐賓），因為他們與甲○○走得很近，才以為是甲○○手下；
    伊並不認識甲○○，是曾經聽伊先生黃水龍說過。黃水龍與伊言談間曾提到小東
    及阿賓是屬於甲○○集團，所以調查員指問時就將此情向調查員陳述。而且伊所
    稱：「持槍及擄妓勒贖」一節係指葉柏東，而非甲○○等語。
四、經查被告因與其夫黃水龍經營應召站，而其旗下應召女郎曾遭訴外人葉柏東強行
    押走，因其曾聽黃水龍說葉柏東為甲○○之手下，且臺南市調查站先前已在臺灣
    臺南地方法院檢察署檢察官之指揮偵查下，懷疑自訴人有持槍及擄妓勒贖之可能
    ，乃在臺南市調查站人員策動下前往臺南市調查站製作檢舉筆錄，而於筆錄上記
    載「我要檢舉臺南市警察局甲○○等人持槍及擄妓勒贖案」，實則被告前往臺南
    市調查站乃係為檢舉葉柏東及蔡佐賓二人強行押走其旗下應召女郎，並於事後恐
    嚇被告，而未指認自訴人確有持槍及擄妓勒贖等犯行，業據證人即製作筆錄之臺
    南市調查站調查員丙○○於原審到庭結證稱：「九十年一月底時我們就已經受檢
    察官指揮偵辦甲○○的案件，另外犯罪的擄人勒贖案，我們從蒐集的情報顯示甲
    ○○亦涉及本案，然後我們調查人員就策動乙○○到調查站來協助調查，當初我
    們調查站是針對甲○○，而乙○○當天所陳述的大部分內容都是針對甲○○集團
    ，而非針對甲○○個人，乙○○講的大部分都是小東、阿賓等人的犯罪事實，因
    為偷渡來臺的大陸女子都設於同一戶籍，我們懷疑甲○○有持槍及擄妓勒贖之可
    能，後來乙○○在偵訊中說因為他先生黃水龍與甲○○比較有往來，所以甲○○
    個人的事情，黃水龍比較清楚，我們事後也有找黃水龍到站偵訊甲○○的相關犯
    罪事實」；「乙○○有敘述他們應召站的女子有被押走，我們之前所瞭解的相關
    訊息有持槍及擄妓勒贖的情節，所以我們筆錄才這樣寫的。」等語屬實（詳原審
    卷第一一六、一一七、一二０頁）。且觀諸被告當日所製之筆錄，並未提及自訴
    人涉有何具體持槍及擄妓勒贖犯行，此有上開筆錄在卷可稽。雖被告於臺南市調
    查站九十年十一月二日詢問筆錄中略有提及甲○○犯罪集團有投資「遠東」應召
    站，以及小東持烏茲衝鋒槍行押走應召站七名大陸女子等語，但屬調查人員策動
    到場協助調查時，於調查員推問下之答話。又被告於九十一年六月二十八日在臺
    南市調查站雖又供稱：「（蔡佐賓、甲○○是否曾寄放大陸女子於妳先生經營之
    應召站？）蔡佐賓僅出錢投資應召站，並未寄放大陸女子情形，至於甲○○曾委
    託李厚德寄放大陸女子在我先生經營之應召站賣淫．．」「（妳如何知道是甲○
    ○委託李厚德寄放這些大陸女子？）我雖從未與甲○○有過接觸，不過李厚德曾
    多次向我表示，這些大陸女子是『王董』委託寄放的，據我所知，李厚德口中所
    稱的『王董』即指甲○○．．」，是該詢問筆錄所為陳述，仍屬在調查人員推問
    下之答話。被告在調查人員策動下至調查站或檢察署協助調查，應屬印證調查員
    所調查之證明能力，並非意圖使人受刑事處分而誣告，自與誣告罪要件不合。至
    於臺南市調查站製作筆錄所錄製之錄影帶，並無被告指訴自訴人涉有何具體持槍
    及擄妓勒贖犯行情節，更足證被告並未指訴自訴人涉有上開持槍及擄妓勒贖等情
    ，雖其於調查站所為陳述，並不違背其本意，但全屬在調查人員推問下之答話。
    是被告辯稱其並未誣陷自訴人，應堪採信。
五、次按刑事訴訟法第三百十九條第一項規定犯罪之被害人始得提起自訴，而所謂犯
    罪之被害人以因犯罪而直接被害之人為限，司法院院字一三０六號解釋及最高法
    院七十五年度台上字第七四二號判例可資參照。
六、查本件自訴意旨中關於自訴人自訴被告乙○○誣告葉柏東持有烏茲衝鋒槍強行押
    走大陸女子；以及誣告李厚德充當人頭丈夫，曾娶大陸女子來臺賣淫等情，所訴
    被告誣告之被害人為葉柏東與李厚德，自訴人顯非被告犯罪之直接被害人，此部
    分自訴顯不合法。
七、綜上所述，本件關於被告於九十年十一月二日向臺南市調查站誣告自訴人持有槍
    械及擄妓勒贖、投資「遠東應召站」，以及持有槍械且未有擄妓勒贖等犯行部分
    ，依調查所得證據尚不足以證明被告確有自訴人所指誣告之犯行，此外復查無其
    他積極證據足資證明被告有上述犯行，原審以不能證明被告犯罪，諭知被告無罪
    ，雖無不合。惟原判決漏未就自訴人於九十二年七月二十一日所提陳報狀部分關
    於被告於九十一年六月二十八日誣告李厚德充當人頭丈夫，曾娶大陸女子來臺賣
    淫，以及自訴人曾委託李厚德寄放大陸女子在被告先生所經營應召站賣淫部分（
    詳原審卷第一０四至一０六頁）審理。上訴意旨據此指摘，為有理由，原判決既
    有可議，自屬無可維持，應由本院將原判決撤銷改判，以期適法。爰分別就被告
    於臺南市調查站所稱檢舉臺南市警察局甲○○等人持槍及擄妓勒贖、投資「遠東
    」應召站，與曾委託李厚德寄放大陸女子在被告先生所經營應召站賣淫部分，為
    無罪之諭知；就自訴人自訴被告乙○○誣告葉柏東持有烏茲衝鋒槍強行押走大陸
    女子；以及誣告李厚德充當人頭丈夫，曾娶大陸女子來臺賣淫部分，諭知自訴不
    受理。
據上論斷，應依刑事訴訟法第三百六十九條第一項前段、第三百六十四條、第三百零
一條第一項、第三百三十四條、第三百四十三條，判決如主文。
中    華    民    國      九十三      年      五      月      十八      日
                                  臺灣高等法院臺南分院刑事第一庭
                                      審判長法官  黃    崑    宗
                                            法官  蔡    長    林
                    法官  李    文    福
右正本證明與原本無異。
如不服本判決，應於判決送達後十日內向本院提出上訴狀，其未敘述理由者並應於提
出上訴狀後十日內向本院補提理由書（應附繕本)。
                                      法院書記官  李    良    倩
中    華    民    國      九十三      年      五      月      十九      日
